【裁判字號】    89,訴,277
【裁判日期】    891122
【裁判案由】    殺人未遂
【裁判全文】
臺灣宜蘭地方法院刑事判決                          八十九年度訴字第二七七號
    公  訴  人
    被      告  丙○○
    公設辯護人  甲○○
右列被告因殺人未遂案件，經檢察官提起公訴(八十九年度偵字第二五二八號)，本院
判決如左：
    主  文
丙○○殺人未遂，累犯，處有期徒刑伍年伍月。
    事  實
一、丙○○曾犯麻醉藥品管理條例、家庭暴力防治法、毀損、贓物等罪，其中贓物罪
    ，經判處有期徒刑六月確定，於八十七年十一月二十三日執行完畢後。猶不知悔
    改，於八十九年九月十日（星期日）中午許，因不願於一個禮拜前，與其發生爭
    執之四弟戊○○回家探望其母乙○○○，竟意圖殺害戊○○，持其所有農用掃刀
    共四把，兩手各拿一把，另二把插在背後腰間刀架上（腰部繫刀架），等候在宜
    蘭縣頭城鎮○○里○○路二六八號自宅門前樹下，當日中午十二時十分許，見戊○○偕妻與子出現在家門前馬路上，旋即持刀衝上前追砍戊○○約十幾公尺，經
    戊○○三哥丁○○適時將丙○○制止，丙○○外甥庚○○、丙○○母親乙○○○
    及戊○○等人再合力將其制服在地，並奪下上開四把刀而未遂，但戊○○於奪刀
    時，因而右手第四、五指擦傷、左肘、左膝擦傷及左`臂挫傷，乙○○○亦因而
    受到左足撕裂傷之傷害。嗣經戊○○等人報警查獲，並扣得上開丙○○所有供犯
    罪所用之                  。
二、案經宜蘭縣警察局礁溪分局報告臺灣宜蘭地方法院檢察署檢察官偵查起訴。
    理  由
一、訊據被告丙○○否認右揭犯行，辯稱：伊是到田裡除草回來，在樹下休息，準備
    吃午飯，伊當時只是與戊○○扭打，當時三支掃刀架在背後腰間，一支放地上，
    未持刀揮砍他云云。惟查，被告如何於右揭時地，帶四把農用掃刀守候在家門前
    等候被害人戊○○回家，又如何看到戊○○時，追砍戊○○，而適時被丁○○等
    人制止並奪下掃刀，及戊○○、乙○○○於奪刀時如何受傷等情，業據戊○○於
    警訊、偵查及本院審理中供述明確，核與在場目擊證人乙○○○於警訊、偵查及
    本院審理時及丁○○、庚○○、己○○等人於偵查及本院訊問時證述情節相符，
    而上開丁○○等證人，均屬被告至親，卻眾口鑠金，一致指認被告本件犯行，復
    有掃刀四把及刀架扣案及診斷證明書二紙附卷可資佐證，被告所辯未持刀揮砍戊○○，只是發生扭打云云，顯不足採。又被告所持農用掃刀，雖已陳舊，但刀子
    係利刃，有其一定之殺傷力，既然在戊○○及乙○○○奪刀時，不慎碰觸，即發
    生傷害，倘用力揮砍，必足以致人於死，被告應有此認識，竟仍於看見被害人走
    近家門時，即持刀追殺被害人約十幾公尺，雖經親友制止，而未揮砍到被害人，
    其已有殺害被害人之故意甚明，且已著手於殺人行為而未遂，亦堪認定。雖其辯
    稱當時係從田裡回來，在樹下休息，準備吃飯，其配偶林桂美雖亦附合其詞，證
    稱被告確有到田裡工作云云，然縱認其確有到田裡工作，其工作完準備吃午飯時
    ，即應將刀卸下放回屋內，其竟仍背在身上及拿在手上，且證人庚○○尚證稱被
    告還把馬路圍起來，顯然其已知戊○○要回家，而在預作準備，是被告辯稱其只
    是剛好田裡工作回來，在樹下休息，自無可採。又戊○○及丁○○等人雖在本院
    作證時均稱被告應只有傷害或打架之故意云云，均只是其個人推測之意見，且由
    戊○○於本院審理時表示不願告訴，係怕被告報復等情觀之，其等之表示，或係
    基於至親關係迴護被告之詞，或係害怕被告報復，均不足採信。本件事證明確，
    被告犯行堪以認定，應依法論科。
二、核被告所為，係犯刑法第二百七十一條第二項、第一項之殺人未遂罪。被告曾犯
    贓物罪，經判處有期徒刑六月確定，於八十七年十一月二十三日執行完畢，有臺
    灣高等法院檢察署刑案記錄簡覆表在卷足憑，五年內再犯本件有期徒刑以上之罪
    ，為累犯，依法加重其刑。又被告殺人而未遂，爰依同法第二十六條前段之規定
    ，減輕其刑，並先加後減之。爰審酌被告僅因細故爭執，即持刀殺人，幸未釀成
    重大傷亡，惟犯後仍否認，並無悔意等一切情狀，量處如主文所示之刑。
三、扣案之掃刀四把及刀架一個係被告所有，業據被告於偵查中供陳明確，且為被告
    供犯罪所用，已如上述，應依法併予宣告沒收
據上論結，應依刑事訴訟法第二百九十九條第一項前段，刑法第二百七十一條第一項
、第二項、第二十六條前段、第四十七條、第三十八條第一項第二款，判決如主文。
本案經檢察官林吉泉到庭執行職務。
中    華    民    國      八十九      年      十一    月      二十二    日
                                      臺灣宜蘭地方法院刑事庭
                                          法  官  林  美  治
右正本證明與原本無異
如不服本判決應於送達後十日內向本院提出上訴狀（應附繕本）
                                          書記官  賴  宜  君
中    華    民    國      八十九      年      十一    月      二十三    日
附錄本案論罪科刑法條全文
刑法第二百七十一條第一項、第二項：
殺人者，處死刑、無期徒刑或十年以上有期徒刑。
前項之未遂犯罰之。


司法院資訊處製作；財團法人民間司法改革基金會備份。
